臺灣高等法院臺中分院民事判決　　　九十三年度上易字第二號
　　　上　訴　人　甲○○
　　　複　代理人　乙○○
　　　被　上訴人　丙○○
右當事人間損害賠償事件，上訴人對於中華民國九十二年十二月二十四日臺灣台中地
方法院第一審判決（九十二年度訴字第一八七六號），提起上訴，本院於九十三年三
月三十日言詞辯論終結，茲判決如左：
　　　主　　　文
原判決命上訴人給付被上訴人之金額超過新臺幣貳拾萬肆仟玖佰陸拾壹元本息部分
及該部分假執行之宣告，暨訴訟費用（已確定部分除外）之裁判均廢棄。
右廢棄部分，被上訴人在第一審之訴及假執行之聲請均駁回。
其餘上訴駁回。
第一、二審訴訟費用（已確定部分除外），由上訴人負擔二十四分之二十三，餘由被
上訴人負擔。
　　　事實及理由
一、被上訴人經合法通知，未於本院言詞辯論期日到庭，核無民事訴訟法第三百八十
　　六條所列各款情形，茲據上訴人之聲請，由其一造辯論，而為判決，先此明。
二、被上訴人於原審起訴主張：上訴人前因積欠伊貨款，乃於九十一年三月二十九日
　　晚間某時許，透過友人邀約伊至臺中市○○路上之「東來順餐廳」餐敘，商討解
　　決之道。席間上訴人自認與伊話不投機，無法溝通，竟基於傷害之犯意，趁伊與
　　友人談話之際，突然拿起桌上之高梁酒酒瓶一只，由上往下朝伊頭頸部敲打攻擊
　　，致伊受有頭部外傷、臉部多處撕裂傷及頸部撕裂傷等傷害。經伊訴請偵辦，上
　　訴人上開犯行業經法院判決有罪確定。伊因被上訴人上開傷害行為，合計受有下
　　列損害：(一)醫療費用損害新台幣（下同）一萬一千六百八十三元。(二)四個月休養
　　期間之工作損失八十萬元。(三)伊因上訴人上開犯行，身體及精神上所受痛苦甚大
　　，上訴人應賠償伊二十萬元為精神慰撫金。三項損害合計為一百零一萬一千六百
    八十三元，自應由上訴人負責賠償等情，爰依侵權行為之法律關係提起本件訴訟
    ，求為命上訴人給付伊一百零一萬一千六百八十三元暨自起訴繕本送達翌日起至
    清償日止，按年息百分之五加計遲延利息之判決（原審判決僅命上訴人給付其中
    二十四萬零六百八十三元及自起九十二年九月五日起之法定遲延利息，而駁回被
    上訴人其餘之訴，未據被上訴人聲明不服，且上訴人就原判決上開所命之給付，
    僅就超過一萬三千二百二十元本息部分聲明上訴，上開兩造未聲明不服部分，均
    已確定）。
三、上訴人固不否認有刑事判決所述傷害被上訴人之事實，惟以，伊就被上訴人於林
    新醫院所支出之醫藥費自負額二千二百二十元，及所請求之精神慰撫金在一萬一
    千元之範圍內之請求認為妥適，其餘醫藥費用之單據，有同日重複開立者連同診
    斷證明書費用一千元，均應予剔除，其所謂有四個月無法工作之損失共八十萬元
    及其餘精神慰撫金之請求，並非有理，應予駁回等語，資為抗辯。
四、原審審理後，斟酌兩造之主張及攻擊防禦方法結果，認被上訴人關於醫藥費、工
    作損失及精神慰撫金之請求依序在一萬一千六百八十三元、七萬九千元及十五萬
    元之範圍內，為有理由，因而為被上訴人一部勝訴之判決，諭知：上訴人應給付
    被上訴人二十四萬零六百八十三元及自九十二年九月五日起至清償日止，按週年
    利率百分之五計算之利息，並就所命給付，依兩造所陳，各酌定相當之擔保金額
    ，為准予假執行及免為假執行之宣告。上訴人就原審所為其敗訴之判決，除所命
    應付醫藥費二千二百二十元、慰撫金一萬一千元，合計一萬三千二百二十元部分
    外，均聲明不服，提起上訴，聲明求為判決：(一)原判決命上訴人應給付被上訴人
    之金額超過一萬三千二百二十元及其利息之部分廢棄；(二)右廢棄部分，被上訴人
    在第一審之訴駁回；(三)第一、二審訴訟費用由被上訴人負擔。被上訴人則答辯聲
    明求為判決駁回上訴人之上訴。
五、查被上訴人主張上訴人因欠伊貨款，乃於九十一年三月二十九日晚間某時許，透
　　過友人邀約伊至臺中市○○路上之「東來順餐廳」餐敘，商討解決之道。席間上
　　訴人自認與伊話不投機，無法溝通，竟基於傷害之犯意，趁伊與友人談話之際，
　　突然拿起桌上之高梁酒酒瓶一只，由上往下朝伊頭頸部敲打攻擊，致被上訴人受
　　有頭部外傷、臉部多處撕裂傷及頸部撕裂傷等傷害。經被上訴人訴請偵辦，由台
　　灣台中地方法院檢察官提起公訴，並由台灣台中地方法院刑事庭判處上訴人傷害
　　罪刑確定在案之事實，有被上訴人所提出之上開判決書影本乙件在卷可稽，並為
　　上訴人所不爭執，並經本院調取上開刑事卷宗，查核屬實，堪信為真實。
六、按因故意或過失，不法侵害他人之權利者，負損害賠償責任，又不法侵害他人之
　　身體或健康者，對於被害人因此喪失或減少勞動能力或增加生活上之需要時，應
　　負損害賠償責任，另不法侵害他人之身體、健康、名譽、自由、信用、隱私、貞
　　操，或不法侵害其他人格法益而情節重大者，被害人雖非財產上之損害，亦得請
　　求賠償相當之金額，民法第一百八十四條第一項、第一百九十三條第一項、第一
　　百九十五條分別定有明文。查上訴人既有前述故意傷害行為，不法侵害被上訴人
　　之身體、健康權，自應負侵權行為損害賠償責任。爰就被上訴人所為請求審酌如
　　后：
  (一)醫療費用相關損害部分：
　　查被上訴人主張其因上訴人之上開故意傷害侵權行為受有頭部外傷、臉部多處撕
　　裂傷及頸部撕裂傷等傷害，並於林新醫院住院及門診治療，所支出醫療相關費用
　　一萬一千六百八十三元，固據提出之診斷證明書一份及醫療費用單據九紙在卷為
    證，惟該醫院所開具之醫療費用有部分重複列計，經重查結果，被上訴人於九十
    一年三月三十日在該院急診住院治療，迄其後至同年四月四、十一、十三、二十
    七日分別追門診，實際所支出之醫療費用為五千九百六十一元，此有林新醫院
    九十三年二月十七日（93）林醫仁字第○九七號函暨所檢弣之就診醫療費門診證
    明書及收據繕本在卷可考（見本院卷第四三－四五頁），超出屬重複開列部分，
    固不得請求，被上訴人在本院準備程序中到庭，亦同竟以林新醫院重查函覆本院
　　之結果為準。至其中診斷證明書費一千元部分，按診斷書費用如係被害人為證明
　　損害發生及其範圍所必要之費用，應納為損害之一部分，即得請求加害人賠償，
　　此據最高法院著有九十一年度台上字第一六一○號判決意旨可參，本件被上訴人
　　於九十一年四月一日所支出之診斷證明書費一千元，即係本院卷附之林新醫院診
　　斷證明書，係屬其為證明損害發生及其範圍所必要之費用，揆之前揭說明，應納
　　為損害之一部分，上訴人仍應予以賠償。又按全民健康保險法第一條後段固規定
    ，就該法未規定之事項應適用保險法相關規定。而全民健康保險性質上係屬健康
    、傷害保險，除有全民健康保險法第八十二條規定之情形外，依保險法第一百三
    十條、第一百三十五條準用同法第一百零三條之規定，全民健康保險不得代位行
    使被保險人因保險事故所生對於第三人之請求權，要無保險法第五十三條規定適
    用之餘地，是全民健康保險之被保險人，非因汽車交通事故受傷害，受領全民健
    康保險提供之醫療給付，其因侵權行為所生之損害賠償請求權並不因而喪失（參
    照最高法院八十九年度台上字第八○五號判決）。是本件被上訴人向上訴人請求
    醫療費用，毋庸扣除全民健康保險所給付之部分，上訴人主張上開健保給付共三
    千七百四十一元亦應剔除，則屬無據。綜上，被上訴人關於醫療相關費用之請求
    ，於五千九百六十一元之範圍內（即：健保給付三七四一元加自付二二二○元，
    合計為五九六一元），應予准許。超出部分，其請求為不正當，不應准許。
  (二)工作損失部分：
  　被上訴人因本件上訴人刺傷其頭、頸部，致其頭部外傷，結果暈眩之後遺症，有
    四個月之時間無法正常工作，因其為合升國際貿易股份有限公司之董事長兼總經
    理，因暈眩難以工作，共請假一一二日，而影響公司之營運等情，固據該公司監
    護人出具證明書乙紙在卷可按（見原審卷第五十九頁）。又被上訴人於九十一年
    之所得稅薪資所得申報金額為四十七萬四千元，有其所提出之財政部台灣省中區
    國稅局九十一年度綜合所得稅各款所得資料請單影本乙件在卷可考（見原審卷第
    五十三頁），依此計算，被上訴人每月之薪資為三萬九千五百元而已，被上訴人
    由其母即公司監察人陳李粉所具之上開證明書指稱上訴人因不能工作每月之損失
    連同加班費在內達二十萬元之多，尚屬無據，是其不能工作之損失應以每月三萬
　　九千五百元計算為妥當。又上訴人受傷之部位在頭部，於九十一年三月三十日急
　　診入院治療，九十一年四月一日即行出院，繼則於九十一年四月四日、十一日、
　　十三日、二十七進行門診追蹤治療，參酌其出院後尚遺頭部外傷暈眩之後遺症，
    此有上開診斷證明書就此記載明確可參，是綜合其追治療之時間，本院認其不
    能正常工作而有工作損失之時間以二個月計算為適當，依此計算，被上訴人請求
    工作損失於七萬九千元之範圍內為正當（計算式：39,500×2=79,000），應予准
    許，逾此部分之請求，尚屬無據。
　(三)精神慰撫金部分：
　　被上訴人主張其頭部遭刺傷，經住院及追蹤治療，長達一個月，且殘留暈眩之後
    遺症，身心飽受痛苦，因而請求上訴人賠償其慰撫金，核屬有據。查上訴人為四
　　十七年出生，高中畢業，為訴外人合升國際貿易股份有限公司之負責人，從事機
　　械零件代工業，名下有不動產數筆；上訴人則為四十七年生，大學畢業，除為訴
　　外人品凱實業股份有限公司董事外，名下亦有不動產，從事機械製造加工裝配業
　　務等情，除據兩造於刑事案件審理中各自陳明在卷外，並經原審法院依職權向財
　　政部臺灣省中區國稅局函查兩造之財產歸戶資料及訴外人品凱實業股份有限公司
　　登記資料參辦。爰審酌兩造之身分、地位、經濟狀況、被上訴人所受傷害程度及
　　癒後情形等一切情狀，認其請求上訴人賠償慰撫金，應以十五萬元為相當，逾此
　　部分所為請求，尚嫌過高，不應准許。
七、綜上所述，本件被上訴人所得請求上訴人賠償之損害，計有：(1)醫療費用五千九
　　百六十一元、(2)收入損失七萬九千元、(3)精神上慰撫金一十五萬元，合計為二十
　　三萬四千九百六十一元。從而，被上訴人依侵權行為之法律關係，訴請上訴人賠
    償給付其上開損失，並自起訴狀繕本送達翌日即九十二年九月五日起至清償日止
    ，按週年利率百分之五加計遲延利息，洵屬正當，應予准許。惟被上訴人所請求
    之醫療費超出五千九百六十一元部分，共五千七百二十二元為不應准許，原審亦
    判命上訴人給付此部分本息，即有未洽，上訴意旨執以指摘原判決此部分不當，
    為有理由，自應由本院將原判決關於此部分上訴人敗訴部分廢棄，並駁回被上訴
    人在原審此部分之訴及假執行之聲請。至原審所命給付在二十三萬四千九百六十
    一元本息範圍內，除上訴人已甘服之一萬三千二百二十元本息部分外，上訴人上
    訴意旨仍執陳詞，指摘原判決此部分不當，亦求予廢棄改判，為無理由，應予駁
    回。
八、據上論結，本件上訴為一部有理由，一部無理由，依民事訴訟法第四百六十三條
    、第三百八十五條第一項前段、第四百四十九條第一項、第四百五十條、第七十
    九條，判決如主文。
中　　　華　　　民　　　國　　九十三　　年　　　四　　　月　　 十三　　 日
~B1民事第五庭審判長法　官　陳滿賢
~B2　　　　　　　　法　官　古金男
~B3　　　　　　　　法　官　朱　樑
右為正本係照原本作成。
兩造均不得上訴。
~B　　　　　　　　書記官　陳秀真
中　　　華　　　民　　　國　　九十三　　年　　　四　　　月　　 十四　　 日
                                                                        Ｈ
